臺灣高等法院高雄分院刑事裁定　　　　　　　　　　九十一年度毒抗字第一四九號
　　　抗　告　人
　　　即　被　告　甲○○
右列抗告人因違反毒品危害防制條例案件，經臺灣高雄地方法院檢察署檢察官聲請觀
察勒戒，不服臺灣高雄地方法院中華民國九十一年六月十一日裁定（九十一年度毒聲
字第三一四九號），提起抗告，本院裁定如左：
    主  文
抗告駁回。
    理  由
一、本件抗告意旨略以：抗告人即被告甲○○於假釋期間從未涉毒品，然曾因右手尾
    指撕裂傷而於九十一年四月一日至全民醫院就診，同年四月三十日至高雄縣橋頭
    鄉國仁醫事檢驗所進行健康檢查時，檢驗報告顯示抗告人有Ｃ型肝炎及麩丙酮酸
    轉氨基鋂、尿酸、尿蛋白等之檢驗數值高於正常值之情形，是以抗告人需服藥以
    抑制病情，詎料抗告人於九十一年四月十八日定期向觀護人報到，並實施尿液檢
    查時，竟遭檢驗出尿液呈現毒品反應，抗告人對此實感莫名，況且抗告人於同年
    五月二十三日亦曾做尿液檢驗，然該次檢驗結果卻呈現陰性反應，因此九十一年
    四月十八日該次尿液檢驗報告之正確性即令人質疑，是否有將他人誤植為抗告人
    尿液之情形？或有偽陽性之情形？故不可憑此檢驗報告即認定抗告人有施用毒品
    ，請求向上揭醫院調取處方箋，以證明抗告人確係因就診服用藥物以至於尿液呈
    毒品反應，為此提起抗告，請求撤銷原裁定，另為適法之裁定云云。
二、原裁定略以：被告甲○○於民國九十一年四月十八日某時起回溯二十四小時內，
    在某不詳地點施用第一級毒品海洛因，為臺灣高雄地方法院檢察署觀護人於九十
    一年四月十八日在臺灣高雄地方法院檢察署依法採尿送驗，檢驗結果有毒品嗎啡
    陽性反應，爰依毒品危害防制條例第二十條第一項及觀察勒戒處分執行條例第三
    條第一項規定，裁定甲○○應送勒戒處所觀察勒戒等語。
三、經查：（一）抗告人於假釋保護期間所採之尿液，經送臺灣檢驗科技股份有限公
    司檢驗結果，檢出嗎啡陽性反應，而該公司初步以ＥＩＡ酵素免疫分析法，次以
    ＧＣ／ＭＳ氣相層析／質譜儀法確認檢驗結果，呈嗎啡陽性反應，有該公司出具
    之九十一年四月二十六日編號ＫＺ000000000000號濫用藥物尿液檢
    驗報告一紙附於原審可憑。按用精密儀器分析，可排除尿液測試中產生安非他命
    偽陽性之可能，而得到正確答案，目前最常用之確認方法為氣相層析質譜儀，以
    該儀器作藥物及其代謝產物之定性及定量分析，幾乎不會有偽陽性反應產生，有
    行政院退除役官兵輔導委員會臺北榮民總醫院八十三年四月七日（八三）北總內
    字第三○五號函可佐。又海洛因入人體後，因投與海洛因（Heroin）後，迅速水
    解成6－mo noac etyl morp hine，轉變成嗎啡（morphine），再循嗎啡之代謝
    途徑，排出體外，百分之八十以上，於投與二十四小時內自尿液中排出，因此，
    採尿化驗應於投與後二十四小時內進行為宜，此有行政院衛生署藥物食品檢驗局
    （）藥檢壹字第六四三一號函說明綦詳。（二）抗告人固以其於假釋期間曾因
    右手尾指撕裂傷而於九十一年四月一日至全民醫院就診，同年四月三十日至高雄
    縣橋頭鄉國仁醫事檢驗所進行健康檢查時，檢查報告顯示抗告人有Ｃ型肝炎及麩
    丙酮轉氨基鋂、尿酸、尿蛋白等之檢驗數值高於正常值之情形，是以抗告人因上
    揭身體問題而必須服用藥物以抑制病情，以至於尿液檢驗報告上呈毒品嗎啡陽性
    反應云云；然經本院向全民醫院及高雄縣橋頭鄉國仁醫事檢驗所院函查結果，經
    全民醫院函覆：查病患甲○○於九十一年四月一日因右手尾指撕裂傷至本院求診
    並縫合六針，醫療過程及救醫治療藥物與針劑並無使用有嗎啡之成份，有該院九
    十一年八月十五日全醫字第０一八號函及所附之就診病歷表一份在本院卷可憑，
    故被告於九十一年四月十八日經採尿檢驗呈嗎啡陽性反應，顯與其於九十一年四
    月一日因右手尾指撕裂傷至全民醫院縫合六針，該醫院所用之治療藥物與針劑無
    關，甚為明顯，而其嗣後於九十一年四月三十日前往國仁檢驗所檢驗出有Ｃ型肝
    炎等疾病後始服藥治療，該服藥之行為亦在九十一年四月十八日採尿檢驗之後，
    自與驗尿報告無涉，雖部分成藥之服食，可在尿液測試中產生偽陽性安非他命反
    應，但如用精密儀器分析，將可排除偽陽性之可能，而得到正確答案，目前最常
    用之確認方法為氣相層析質譜儀，以該儀器作藥物及其代謝產物之定性及定量分
    析，幾乎不會有偽陽性反應產生，有卷附行政院國軍退除役官兵輔導委員會台北
    榮民總醫院八十三年四月七日（８３）北總內字第三０五號函可按，本件前開尿
    液檢驗結果即係以ＧＣ／ＭＳ氣相層析／質譜儀法確認檢驗，即無錯誤可能，況
    抗告人於九十一年四月十八日於假釋保護期間採尿時，抗告人隨即捺指印、簽名
    ，有臺灣高雄地方法院檢察署受保護管束人（被告）尿液檢體監管紀錄表一紙在
    卷為證，如抗告人認採尿之程序上不符規定，則抗告人自得拒絕簽名、捺指印；
    抗告人既已簽名、捺指印，且復無法提出其所辯上開情形之相關證據，再參以上
    開尿液檢驗報告，足見抗告人辯以將他人之尿液檢測樣本誤值為抗告人之樣本等
    語，純係推卸之詞，不足採信，原審依毒品危害防制條例第二十條第一項、觀察
    勒戒處分執行條例第三條第一項規定，裁定將抗告人送勒戒處所觀察、勒戒，經
    核並無不合。抗告人抗告意旨，仍執陳詞否認施用毒品嗎啡並聲請重新為尿液檢
    驗為由，指摘原裁定不當，殊不足採，本件抗告，為無理由，應予駁回。
四、據上論結，應依刑事訴訟法第四百十二條，裁定如主文。
中    華    民    國      九十一      年      八      月     二十二   日
                              臺灣高等法院高雄分院刑事第二庭
                                  審判長法官  林正雄
                                        法官  黃仁松
                                        法官  黃壽燕
右正本證明與原本無異。
不得再抗告。
                                  法院書記官  黃富美
中    華    民    國      九十一      年      八      月     二十二   日
